【裁判字號】    98,交抗,1904
【裁判日期】    980930
【裁判案由】    違反道路交通管理處罰條例
【裁判全文】
臺灣高等法院交通事件裁定            98年度交抗字第1904號
抗  告  人
即受處分人  甲○○
上列抗告人因違反道路交通管理處罰條例案件，不服臺灣板橋地
方法院，中華民國98年7月15日所為98年度交聲字第1801號裁定
（原處分案號：北市裁催字第裁22-AI0000000號），提起抗告，
本院裁定如下：
    主  文
抗告駁回。
    理  由
一、抗告意旨略以：抗告人未收受任何違規照片，且要求原處分
    機關補寄違規照片仍未獲補寄，是本件違規事實及違規證據
    均無從認定，原裁定即應認定無效。又抗告人被指違規地點
    屬台北市轄區，而抗告人戶籍地亦屬台北市中山區，均屬台
    灣台北地方法院所轄，原處分機關卻將抗告人之聲明異議狀
    送交原審法院裁定，自屬不合法云云。
二、按「受處分人，不服第8條主管機關所為之處罰，得於接到
    裁決書之翌日起20日內，向管轄地方法院聲明異議」，道路
    交通管理處罰條例第87條第1項定有明文。「受處分人不服
    處罰者，得於接到裁決書之翌日起20日內，以司法狀紙提出
    聲明異議，載明裁決日期、字號及理由，交由本所（臺北市
    交通事件裁決所）轉送管轄法院」之說明，亦載於本件北市
    裁催字第裁22-AI0000000號裁決書之附記欄，是受處分人應
    於接到裁決書之翌日起20日法定期間內對上開裁決書聲明異
    議，受處分人聲明異議須合於此等程序規定，法院始得受理
    為實體之審查。末按，如交通法庭認聲明異議不合法律上之
    程式或其異議權已經喪失者，應以裁定駁回之，道路交通案
    件處理辦法第18條定有明文。
三、經查：
  (一)抗告人甲○○因其所有之車號9598-QY號自小客車，於民國
    （下同）97年12月7日晚上11時48分許，在臺北市○○○○
    道路（南往北象山隧道出口處），涉有超過規定之最高時速
    未滿20公里之違規，經警逕行舉發，嗣經原處分機關裁處受
    處分人罰鍰新台幣（下同）2千2百元，並記違規點數1點在
    案，該裁決書於同年5月15日送達抗告人之住所，台北市○
    ○區○○里○○○路○段23號10樓之4，由該址接收郵件人員
    代收，此有台北市交通事件裁決所違反道路交通管理事件裁
    決書、台北市交通事件裁決所送達證書、戶籍資料在卷足稽
    ，則其聲明異議之法定不變期間，自該裁決書送達之翌日即
    98 年5月16日起，至同年6月4日即已屆滿，且毋庸扣除在途
    期間，乃抗告人遲至同年6月9日，始向原處分機關聲明異議
    ，此有抗告人所提之異議狀可稽，自已逾越法定不變期間，
    且屬無從命補正，原審法院基此以抗告人逾期提起聲明異議
    ，違背法律上之程式，予以駁回，經核尚無不合。抗告人聲
    明異議之程序既不合法，法院自無從為實體審究，抗告意旨
    主張本件無證據足資認定其違規事實云云，自難採取。
  (二)次按法院受理有關交通事件，準用刑事訴訟法之規定，其處
    理辦法，由司法院會同行政院定之，道路交通管理處罰條例
    第87條第1項、第89條均有明定。又刑事訴訟法第5條第1項
    規定，案件由犯罪地或被告之住所、居所或所在地之法院管
    轄；而關於交通違規聲明異議事件之管轄事項，於道路交通
    案件處理辦法並無特別規定，是依前揭道路交通管理處罰條
    例第89條準用刑事訴訟法第5條第1項規定，足悉交通聲明異
    議事件，由違規行為地或受處分人之住所、居所或所在地之
    法院管轄。參諸前揭規定，有關聲明異議事件之管轄，受處
    分人之住所、居所等處均得謂為受處分人之所在地，並據以
    認定法院就其交通異議事件有無管轄權。查本件抗告人住所
    地固登記為「台北市○○區○○里○○○路○段23號10樓之4
    ，然參以抗告人向原處分機關提出向原審法院為聲明異議之
    請求，其在聲明異議狀上明確記載：「異議人：陸美沂，臺
    北縣三重市○○○路165巷15號5樓」，可知抗告人之居所地
    為「臺北縣三重市○○○路165巷15號5樓」甚明。依前揭說
    明，抗告人之居所地既在原審法院轄區內，則本案聲明異議
    於原審法院自有管轄權，抗告人所指管轄錯誤之部分，容有
    誤會。綜上，抗告人猶執陳詞指摘原裁定不當，提起本件抗
    告，為無理由，應予駁回。
據上論斷，應依道路交通案件處理辦法第26條，刑事訴訟法第41
2條，裁定如主文。
中    華    民    國    98    年    9    月    30    日
            刑事第十六庭審判長法  官  溫耀源
                              法  官  許增男
                              法  官  王敏慧
以上正本證明與原本無異。
不得再抗告。
                              書記官  丁淑蘭
中    華    民    國    98    年    9     月    30    日


司法院資訊處製作；財團法人民間司法改革基金會備份。
